【裁判字號】    98,簡上,58
【裁判日期】    980519
【裁判案由】    詐欺
【裁判全文】
臺灣臺南地方法院刑事判決              98年度簡上字第58號
上  訴  人
即  被  告  戊○○
上列上訴人即被告因詐欺案件，不服本院97年度簡字第3591號中
華民國98年1月23日第一審簡易判決（聲請簡易判決處刑案號：
97年度偵緝字第1202號），提起上訴，本院管轄之第二審合議庭
判決如下：
    主  文
原判決撤銷。
戊○○犯幫助詐欺取財未遂罪，處拘役伍拾日，如易科罰金，以
新臺幣壹仟元折算壹日，減為拘役貳拾伍日，如易科罰金，以新
臺幣壹仟元折算壹日。
    事  實
一、戊○○能預見將行動電話門號提供他人使用，將可能遭詐騙
    集團利用作為犯罪工具，猶基於縱有人以其行動電話門號實
    施財產犯罪亦不違背其本意之不確定故意，於民國96年3月
    底某日，在臺南市中山公園附近，將其不知情友人甲○○前
    於同年3月21日在臺南縣新化鎮「亞太通訊行」所申辦而提
    供予其使用之0000000000號行動電話SIM卡，以新台幣（下
    同）1000元代價交付真實姓名年籍不詳之「黃先生」，嗣該
    人及其所屬之詐騙集團成員旋共同基於意圖為自己不法所有
    之犯意聯絡，於同年4月3日上午10時許，持該0000000000號
    行動電話向乙○○○假稱其台北銀行之存款遭他人盜刷，並
    自稱為「楊科長」，謂乙○○○須立即至台北富邦銀行士林
    分行處理後續事宜，待乙○○○受騙趕赴銀行後，該名自稱
    「楊科長」之男子復以電話通知稱必需匯款至台灣中小企業
    銀行博愛分行00000000000號帳戶（戶名：周聖昌，另由臺
    灣高雄地方法院檢察署檢察官偵辦），幸因乙○○○辦理匯
    款時，適有警方人員在場攔阻並告以匯出1元，乙○○○遂
    匯出1元至該帳戶，該等詐欺集團成員因而未詐得財物，嗣
    經警循線查悉上情。
二、案經高雄市政府警察局左營分局移送臺灣高雄地方法院檢察
    署呈請臺灣高等法院檢察署檢察長令轉臺灣臺南地方法院檢
    察署檢察官聲請簡易判決處刑。
        理  由
一、按「被告以外之人於審判外之言詞或書面陳述，除法律有規
    定者外，不得作為證據。」；又「被告以外之人於審判外之
    陳述，雖不符前四條之規定，而經當事人於審判程序同意作
    為證據，法院審酌該言詞陳述或書面陳述作成時之情況，認
    為適當者，亦得為證據。」，刑事訴訟法第159條第1項、第
    159條之5第1項分別定有明文。經查本件證人甲○○、乙○○○警詢及偵查中之陳述，以及臺灣中小企業銀行博愛分行
    96年5月10日博愛字第96000279號函，雖均屬被告以外之人
    審判外之陳述，惟業經被告於本院審判程序表示同意作為證
    據，且上開證人之證述也有匯款委託書、行動電話服務申請
    書為憑，審酌其作成時之情況，應無不當，參照首揭法條規
    定，自得為證據。
二、訊據被告戊○○固坦認其確於上揭時地將友人甲○○申辦之
    前開0000000000號行動電話SIM卡交付予真實年籍不詳之「
    黃先生」，惟矢口否認犯行，辯稱：伊係受甲○○之託，幫
    甲○○賣手機，並找人負擔SIM卡月租費，伊看報紙找到「
    黃先生」購買手機，並願意負擔門號月租費1年，「黃先生
    」為表謝意，要伊轉交1000元給門號申請人，伊知道行動電
    話可以賣，但SIM卡會遭詐騙集團利用，且門號SIM卡可賣得
    3000至4000元，若有心出售SIM卡，則無需找「黃先生」代
    繳月租費云云。然查：
（一）詐騙集團成員持該0000000000號門號行動電話，以存款遭
      人盜刷為由對乙○○○詐欺未遂之事實，業經乙○○○在
      警詢中陳明無誤，復有乙○○○填具之台北富邦銀行之匯
      款委託書、台灣中小企業銀行博愛分行0000000000 0號帳
      戶之交易明細在卷為憑，堪以認定。
（二）被告雖以受證人甲○○之委託出售手機及找人負擔SIM卡
      月租費置辯，惟所辯業經證人甲○○迭於警詢、偵查中，
      及本院審理否認，並稱因與被告認識一年多，係應被告之
      要求申辦上開行動電話供被告使用，申請行動電話係由被
      告陪同辦理，並無請被告出售行動電話及門號之情事；且
      倘證人甲○○申辦上開行動電話及門號之目的係為出售牟
      利，則如被告所言，報紙隨處可見收購行動電話、門號之
      廣告（本院卷第54頁），甲○○自無委託被告販售之必要
      ，是證人甲○○證述未委託被告出售行動電話及找人代繳
      電話月租費等語，應屬可採。另被告明知出售SIM卡有遭
      犯罪集團利用之虞（本院卷第54頁），豈會甘冒別人不繳
      納月租費之風險，逕將上開行動電話門號SIM卡交由毫無
      所識由報紙廣告接觸之「黃先生」使用之理？遑論其交付
      SIM卡予「黃先生」使用，取得1000元回饋，無異出售SIM
      卡，所辯找人負擔行動電話門號月租費之說，顯係悖於事
      理之卸責托詞。再者，本院依被告提供「黃先生」之電話
      0000000000，查得該門號申請人丁○○，並經其到庭為證
      未與被告有任何接觸，且被告亦稱證人丁○○並非其所稱
      之「黃先生」。被告所辯既違背事理，又查無「黃先生」
      其人，所言自無可信。
二、核被告所為，係犯刑法第339條第3項、第1項詐欺取財未遂
    罪之幫助犯。被告係基於幫助他人為詐欺犯行之不確定故意
    ，而為構成要件以外之提供帳戶等行為，為幫助犯，依刑法
    第30條第2項之規定，按正犯之刑減輕之。原審認被告罪證
    明確，固非無見，惟本件被告交付行動電話SIM卡係在96年3
    月底某日，有該行動電話申請書及被害人匯款委託書可稽，
    原審未查，以97年3月底某日認定之，其認事自有不當，應
    予撤銷改判。爰審酌被告利用他人名義申請行動電話門號，
    再予以出售牟利，不但助長犯罪集團規避查緝，亦陷無辜之
    人於不義，致令社會經濟活動不安，以及犯後仍飾詞狡辯等
    一切情狀，量處如主文所示之刑，並諭知易科罰金之折算標
    準。另被告犯行發生在96年4月24日前，所犯之罪及其宣告
    刑悉合於中華民國96年罪犯減刑條例減刑要件，爰減其刑併
    諭知易科罰金之折算標準。
據上論斷，應依刑事訴訟法第455條之1第1項、第3項、第369條
第1項前段、第364條、第299條第1項前段，刑法第30條、第339
條第3項、第1項、第25條、第41條第1項前段，刑法施行法第1條
之1，中華民國96年罪犯減刑條例第2條第1項第3款、第7條，判
決如主文。
本案經檢察官丙○○到庭執行職務。
中    華    民    國    98    年    5     月    19    日
                  刑事第十二庭  審判長法  官  卓穎毓
                                      法  官  莊玉熙
                                      法  官  魏玉英
以上正本證明與原本無異
本件不得上訴
                                      書記官  曾盈靜
中    華    民    國    98    年    5     月    19    日
附錄本案論罪科刑法條全文
中華民國刑法第339條
（普通詐欺罪）
意圖為自己或第三人不法之所有，以詐術使人將本人或第三人之
物交付者，處5年以下有期徒刑、拘役或科或併科1千元以下罰金
。
以前項方法得財產上不法之利益或使第三人得之者，亦同。
前二項之未遂犯罰之。


司法院資訊處製作；財團法人民間司法改革基金會備份。
